臺灣臺北地方法院刑事判決
111年度交訴字第1號
公  訴  人  臺灣臺北地方檢察署檢察官
被      告  詹益豐


選任辯護人  林新傑律師
上列被告因殺人未遂等案件，經檢察官提起公訴（110年度調偵
字第2687號），本院判決如下：
    主  文
詹益豐犯過失傷害致人重傷罪，處有期徒刑柒月。
    事  實
一、詹益豐係職業聯結車駕駛，其於民國109年9月24日13時33分
    許，駕駛車牌號碼000-00號營業貨運曳引車(車主：鵬安交
    通企業股份有限公司)附掛00-00號營業半拖車(車主：鵬安
    交通企業股份有限公司)之半聯結車(總聯結重量：35噸，下
    稱本案半聯結車)沿臺北市大安區復興南路1段由北往南方向
    第3車道行駛至同路段340巷交岔路口時，本應注意汽車行駛
    時，駕駛人應注意車前狀況及兩車併行之間隔，並隨時採取
    必要之安全措施，依當時天候雨、日間自然光線、柏油路面
    、濕潤、無缺陷、無障礙物、視距良好、行車管制號誌正常
    ，並無不能注意之情事，其駕駛本案半聯結車右轉彎時，疏
    未注意右前側高麗珠所騎乘沿同路段同向直行於自行車道至
    該交岔路口之腳踏自行車及兩車併行之間隔，並隨時採取必
    要之安全措施，因而駕駛本案聯結車撞擊高麗珠所騎乘之腳
    踏自行車，致高麗珠人車倒地，本案聯結車輾壓已遭撞擊倒
    地之高麗珠，致高麗珠受有急性右下肢缺血、右下肢周邊動
    脈疾病、右下肢股動脈狹窄合併遠端動脈阻塞、右側遠端股
    骨開放性骨折、骨盆骨折、右側多處肋骨骨折、右胸術後胸
    管留置、右肺積水等傷害及右膝上截肢(起訴書誤載為「左
    」膝上應予更正)、左大腿傷口緩慢癒合、住院後血管最後
    栓塞至右膝下血管不通，右膝傷口嚴重感染，右膝動脈也是
    狹窄，故產生壞死，為求保全性命執行右膝截肢等難以治療
    及恢復之達毀敗一肢機能之重傷害(下稱本案重傷結果)。詹
    益豐於肇事後，嗣經警據報到場處理，詹益豐在犯罪偵查機
    關未發覺前，主動向前來處理之員警表明其為肇事之人，自
    首而接受裁判。
二、案經高麗珠委由其子蔡思遠訴由臺北市政府警察局大安分局
    報告臺灣臺北地方檢察署檢察官偵查起訴。
    理  由
壹、證據能力部分：
一、按被告以外之人於審判外之陳述雖不符刑事訴訟法第159條
    之1至第159條之4等4條之規定，而經當事人於審判程序同意
    作為證據，法院審酌該言詞陳述或書面陳述作成時之情況，
    認為適當者，亦得為證據。當事人、代理人或辯護人於法院
    調查證據時，知有刑事訴訟法第159條第1項不得為證據之情
    形，而未於言詞辯論終結前聲明異議者，視為有前項之同意
    ，刑事訴訟法第159條之5定有明文。經查，本件以下所引用
    被告以外之人於審判外之言詞或書面陳述，業經於審理期日
    踐行調查證據程序，檢察官、被告及其辯護人均已當庭表同
    意有證據能力(本院卷第50至53頁)，本院審酌該等證據製作
    時情況，尚無違法不當及顯不可信之情況，爰依旨揭規定，
    均認有證據能力。
二、另本判決引用之非供述證據，均依法定程序取得，經合法調
    查程序，與待證事實間復具相當關聯性，無不得為證據情形
    ，依刑事訴訟法第158條之4反面解釋，均有證據能力。
貳、實體部分：
一、訊據被告詹益豐固坦承就本件車禍事故有過失而致告訴人高
    麗珠受有重傷之事實，惟矢口否認有殺人未遂、重傷害之犯
    行，辯稱：伊不認識告訴人，伊開過斑馬線，聽到車子有聲
    音，伊有停下來在車上看前後照鏡，沒有看到東西，伊再起
    步然後大概一公尺，車子有晃動，伊就馬上煞住，下車看就
    看到告訴人在車底下，沒有拖行，伊看影像認為告訴人沒有
    騎在單車專用道上，是要繞過車頭穿越馬路云云。辯護人為
    被告辯護稱：被告因為視覺死角，無法發現告訴人才發生本
    案車禍，並無殺人或重傷故意，告訴人沒有騎在斑馬線的自
    行車道上，是騎在斑馬線的後方道路上亦有過失，因告訴人
    請求金額達到1100餘萬元，因金額差距過大無法和解等語。
　㈠被告為職業司機，於事實欄所載之時間、地點駕駛本案半聯
    結車，沿臺北市大安區延復興南路一段由北往南方向行駛於
    外車道，右轉同路段340巷口時，適告訴人騎自行車同向經
    過巷口，嗣遭被告駕車撞擊，告訴人因而受有上開本案重傷
    結果等情，業經被告坦承有過失致重傷之犯行在卷，並有證
    人即告訴人審理中、證人蘇雍翔及張英進於警詢及偵訊時證
    述在卷可證，並有被告之職業聯結車駕駛執照、000-00號營
    業貨運曳引車、行照、00-00 號營業平拖車行照影本、道路
    交通事故現場圖、臺北市政府警察局大安分局交通分隊道路
    交通事故補充資表、道路交通事故談話紀錄表、道路交通事
    故調查報告表㈠、㈡、臺北市政府警察局大安分局道路交通事
    故當事人登記聯單、臺北市政府警察局道路交通事故照片黏
    貼紀錄表、行車紀錄器畫面光碟、臺灣臺北地方檢察署勘驗
    報告、臺北市政府消防局救護紀錄表、臺北市交通事件裁決
    所110 年4 月28日北市裁鑑字第0000000000號函附鑑定意見
    書及檢送臺北市車輛行車事故鑑定會鑑定意見書(下稱鑑定
    意見書)、臺北市政府交通局111年6月10日函覆案號00000號
    車輛行車事故鑑定覆議會覆議意見書(下稱覆議意見書)在卷
    可稽。（110年度偵字第887 卷〈下稱偵卷〉第13、25、43、4
    5、47至53、55至57、59、67、69至86、107至110、131至20
    7、295至299頁)在卷可佐。又告訴人證稱因本件車禍造成右
    膝上截肢，截肢後無法恢復，須使用義肢，行動困難，已達
    「重傷」之程度等情，有臺北醫學大學附設醫院111年8月22
    日診斷證明書（乙種）影本、國泰醫療財團法人國泰綜合醫
    院110年3月18日（110）管歷字第397 號函及附件、臺北醫
    學大學附設醫院111 年8 月22日診斷證明書及110年2 月3 
    日校附醫歷字第1100000742號函及附件（偵卷第110 偵887 
    卷第127 、239至275頁、病歷卷3 宗、交附民卷第145 頁、
    本院卷第195頁）附卷可參，上開事實可以認定。
　㈡關於被害人事故發生前有無騎乘在自行車道上之判斷：
　  告訴人於審理時證稱： 伊當時去聚餐後離開照平常的話，
    伊騎乘腳踏車會直行到信義路口才會轉彎，伊有騎在自行車
    道上，受傷後失去意識，一般來講之前習慣都是騎在自行車
    道上等語(本院卷第192頁)，核與證人張英進於偵訊及警詢
    中證稱：伊看到一台曳引車延復興南路第3車道北轉西至事
    故地點，有一台腳踏車於路口處西側腳踏車道北往南直行，
    我聽到腳踏車主發出了啊啊啊的叫聲，然後就看到腳踏車倒
    下被捲進車底等語(偵卷第36、53頁、調偵卷第26頁)，證人
    蘇雍翔於警詢時證稱：自行車在人行道上，復興南路西側由
    北往南方向行駛，行經路口未減速，發現曳引車右轉時兩方
    都沒有剎車，自行車方向往右偏移想閃躲曳引車，雙方持續
    移動，騎自行車的婦人有ㄟㄟㄟ叫喊，但曳引車可能沒有聽到
    ，最後就撞在一起等語(偵卷第31至32、51頁)大致相符，佐
    以被告自陳我先過斑馬線，聽到車子有聲音，我停下來看前
    後照鏡，沒有看到東西，再起步等語(本院卷第200頁)，並
    參以卷內道路交通事故照片、行車紀錄器畫面所示（偵卷第
    69至86、135至207、189至207頁），該畫面上所標示之被告
    駕車於最外側車道，至路口右轉彎，告訴人則騎乘自行車於
    右側腳踏車道上直行，在行向上都是沿復興南路1段由北往
    南方向行駛，告訴人是騎乘自行車於自行車道上，穿越行人
    穿越道通過肇事路口之行向，被告於轉彎時通過路口西側行
    人穿越道時即已撞擊告訴人車倒地應可認定。然佐以當時被
    告於撞擊告訴人後並未立即煞停，減速過程因而推移告訴人
    倒地位置，尚不能以告訴人倒地位置在馬路上，遽論告訴人
    有違規行為，辯護人所辯，尚難憑採。
　㈢辯護人又辯稱：告訴人當時騎乘在斑馬線旁邊的道路上且未
    依照道路規則做確認動作，亦有過失云云，按汽車行駛時，
    駕駛人應注意車前狀況及兩車並行之間隔，並隨時採取必要
    之安全措施，此為道路交通安全規則第94條第3項所規定。
    被告為轉彎大型車，更應提高警覺，降低行車速度，始得以
    隨時注意車前狀況，本應留存足夠的反應時間與距離，而依
    當時天氣雨、日間自然光線，柏油路面濕潤、無缺陷、無障
    礙物，客觀上並無不能注意之情事，其能注意竟疏未注意，
    未確實注意北向南直行穿越道設有自行車道線之動線，致未
    發現告訴人在其右前方可通行動態，且當時行人號誌綠燈(
    偵卷第119至120頁)，已來不及因應採取迴避措施，而撞擊
    同向前方騎乘自行車之告訴人，是其未提高警覺，確實觀察
    右側直行車動態，違背上開注意義務甚為明確，復參酌交通
    事故鑑定結果，對於被告在事故中的肇事原因亦認為是「詹
    益豐右轉疏失，為肇事因素」，此有覆議意見書（本院卷第
    87頁）在卷可參。是被告之駕駛行為有上開過失情節，且在
    肇事原因上仍以被告為主要原因，但告訴人無肇事因素等情
    ，均足堪認定。
　㈣綜上，被害人駕駛過失行為足堪認定，被害人因本案交通事
    故受有前揭重傷之身體傷害，所受傷害與被告上揭過失行為
    間有相當因果關係，從而，本案事證明確，被告犯行足堪認
    定，應予依法論科。　
二、論罪科刑
　㈠核被告所為，係犯刑法第284條第1項後段之過失傷害致人重
    傷罪。
  ㈡被告符合自首條件，此有被告之臺北市政府道路交通事故肇
    事人自首情形紀錄表1紙(偵卷第63頁)在卷可參，依刑法第6
    2條前段之規定減輕其刑。
　㈢爰以行為人責任為基礎，審酌被告駕駛營業貨運曳引車參與
    道路交通，理應注意車輛行近行人穿越道，遇車禍所生之過
    失傷害或過失致死案件，均起因於駕駛人之疏忽所肇致，在
    行為之本質上並非具有故意，且行為之惡性亦難與刑法章典
    中其他故意犯罪同視，但車禍之事故對被害人而言，乃無端
    遭遇橫禍，是生命不可承受之重，對行為人而言，因此所衍
    生出之刑事責任與民事賠償，即便最後能和被害人達成和解
    ，都勢必付出無數精神、金錢及心力上之代價。從而，面對
    車禍引發之刑事責任，除了車禍發生之原因究竟歸責哪一方
    外，更重要的是行為人在案發後處理之態度，其對於傷者，
    有無及時探望、陸續加以關心，進而使傷者感受到行為人所
    表現出之誠意與付出，也唯有如此，才能使車禍的陰影在肇
    事者與被害人間能盡快平息，期盼在已然陰霾的生命中透出
    一絲曙光。並審酌本案告訴人因車禍受有上開截肢之重傷害
    ，且需支出龐大醫藥費、看護費及復健費等，對其生活不便
    及身心承受痛苦(本院卷第190至191頁)，相較起來，被告仍
    可維持原來的生活，而被告犯後始終認罪坦承犯行，且與車
    主謀彌補損害，然因告訴人民事請求新臺幣1152萬餘元損害
    賠償，和解金額差距過大，多次調解未能達成和解，被告個
    人亦無力支付部分賠償金(本院卷第201頁)。復考量在本次
    車禍中，被告為肇事原因，暨被告高職畢業之智識程度，目
    前打雜工，日薪新臺幣(下同)1500元，無扶養家屬等一切情
    狀，量處如主文所示之刑。
三、不另無罪之諭知部分
　㈠就起訴意旨認為具有實質上或裁判上一罪關係之案件，法院
    審理結果認為其中一部分有罪，另一部分不成立犯罪或行為
    不罰者，自應於判決內說明該部分何以應不另為無罪諭知之
    理由（最高法院110年度台上字第6062號號判決意旨參照）
    ，但若檢察官係以單純一罪起訴，法院審理結果亦認為單純
    一罪，僅係認定犯罪事實之時間、方法、侵害法益等內容與
    起訴事實有異，因全部犯罪事實並無可分之部分，法院就認
    定不同部分只須於理由說明即可，無庸為不另無罪之諭知（
    最高法院98年度台上字第865號判決意旨參照）。公訴意旨
    認：本案聯結車撞擊高麗珠人車產生晃動，詹益豐對其極可
    能已駕駛本案聯結車撞擊用路人車有所認識而減速停車時，
    應已預見本案聯結車行車視野輔助系統錄影畫面所示於本案
    聯結車右前車頭下方路面之物體極可能係其駕駛本案聯結車
    撞擊倒地之用路人車，並已預見其繼續駕駛本案聯結車往前
    行駛有導致該已遭撞擊倒地之用路人受重傷及死亡之可能，
    竟基於縱使發生用路人受重傷及死亡之結果亦不違反其本意
    之重傷害及殺人之未必故意，未於上開第1次停車後立即下
    車察看，反而繼續駕駛本案聯結車往前行駛，容任本案聯結
    車輾壓已遭撞擊倒地之高麗珠受重傷，因認被告可能同時涉
    犯刑法第271條第2項、第1項殺人未遂、第278條重傷罪嫌，
    為想像競合犯，從一重論殺人未遂罪。
  ㈡按犯罪事實應依證據認定之，無證據不得認定其犯罪事實，
    又不能證明被告犯罪者，應諭知無罪判決，刑事訴訟法第15
    4條、第301條第1項分別定有明文。而刑事訴訟上證明之資
    料，無論為直接證據或間接證據，均須達於通常一般之人均
    不致有所懷疑，而得確信其真實之程度，始得據為有罪之認
    定，若其關於被告是否犯罪之證明未能達此程度，而有合理
    之懷疑存在，致使無從形成有罪之確信，根據「罪證有疑，
    利於被告」之證據法則，即不得據為不利被告之認定，
  ㈢證人蘇雍翔於偵查中證稱：當下司機發現有人卡住，他是停
    下來的，他應該有意識到自己有壓到東西所以才停下來，司
    機停車之後沒有往前進等語明確(偵卷第234至235頁)，證人
    張英進於偵訊時亦證稱：我看到草綠色聯結車轉進340巷在
    斑馬線前，速度很慢等語(調偵卷第26頁)，並依照卷內勘驗
    行車監視器畫面顯示，時間13：32：40至13：32：41，被告
    於轉彎時速顯示為12，此時車頭下方出現告訴人衣物。時間
    13：32：42，時速顯示為7，車輛晃動。時間13：32：44至1
    3：33：01可見時速減速至4、3、2、1，車輛停止。(偵卷第
    151至173頁），無法證明被告未立即下車查看，即可認定其
    主觀上有何殺人或重傷害之預見可能性。故被告辯稱發現晃
    動時，有在前後照鏡看沒有什麼東西，再起步，大概一公尺
    車子晃動，伊就馬上煞住（見本院卷第200頁）等語，尚非
    無稽。且依鑑定意見書及覆議意見書均認被告為「右轉疏失
    」，是依照檢察官所提出之證據，並無法證明被告有殺人未
    遂或重傷害之未必故意之情形，則本於罪證有疑，利於被告
    之原則，本應為被告無罪之諭知，惟此部分若構成犯罪，與
    被告上開犯行具有裁判上一罪關係，爰不另為無罪之諭知。
據上論斷，應依刑事訴訟法第299條第1項前段判決如主文。
本案經檢察官樊家妍偵查起訴，檢察官許萃華到庭執行職務。　
中    華　　民　　國　　111 　年　　11　　月　　30　　日
　　                刑事第十二庭審判長法  官  黃怡菁
　　　　　　　　　                    法  官  郭又禎
　　　　　　　　　                    法  官  劉庭維
上正本證明與原本無異。 
如不服本判決應於收受送達後20日內向本院提出上訴書狀，並應
敘述具體理由；其未敘述上訴理由者，應於上訴期間屆滿後20日
內向本院補提理由書（均須按他造當事人之人數附繕本）「切勿
逕送上級法院」。告訴人或被害人如對於本判決不服者，應具備
理由請求檢察官上訴，其上訴期間之計算係以檢察官收受判決正
本之日期為準。因疫情而遲誤不變期間，得向法院聲請回復原狀
。
                                      書記官  鄭雅文
中　　華　　民　　國　　111 　年　　12　　月　　1 　　日
附錄本案論罪科刑法條：　　　　　　　　　
中華民國刑法第284條
因過失傷害人者，處1年以下有期徒刑、拘役或10萬元以下罰金
；致重傷者，處3年以下有期徒刑、拘役或30萬元以下罰金。